【裁判字號】    95,訴,1265
【裁判日期】    951206
【裁判案由】    違反槍砲彈藥刀械管制條例
【裁判全文】
臺灣臺北地方法院刑事判決              95年度訴字第1265號
    公  訴  人  臺灣臺北地方法院檢察署檢察官
    被      告  甲○○
    選任辯護人  陳信亮律師
上列被告因違反槍砲彈藥刀械管制條例案件，經檢察官提起公訴
（九十五年度偵字第一四六０八號），本院判決如下：
    主    文
甲○○未經許可，持有可發射子彈具有殺傷力之改造手槍，處有
期徒刑年貳月，併科罰金新臺幣拾萬元，罰金如易服勞役，以
新臺幣壹仟元折算壹日。扣案如附表編號1.2.4.所示之物沒收。
    犯罪事實
一、甲○○於民國九十一年間，自其父親（已歿）處（起訴書誤
    載為「沈文德」，應予更正）取得具殺傷力扣案如附表編號
    1.所示之仿貝瑞塔手槍一枝（槍枝管制編號0000000
    000號）、扣案如附表編號2.制式子彈五顆、扣案如附表
    編號3.所示之改造子彈四顆（子彈均經試射擊發），及扣案
    如附表編號4.所示之彈匣二個，並將上開槍彈置於臺北市○
    ○區市○路一號臺北富邦商業銀行市府分行其所承租之編號
    Ｅ二二０七號之保管箱中（起訴書贅載Ｃ二九二六號、Ｃ二
    九二七號保險箱，應予更正），而無故持有上開具殺傷力之
    槍彈。嗣於九十五年三月二十四日為法務部調查局苗栗縣調
    查站查獲，並扣得如附表所示之上開槍彈及彈匣，始知上情
    。
二、案經法務部調查局苗栗縣調查站移送臺灣臺北地方法院檢察
    署（下稱臺北地檢署）檢察官偵查起訴。
    理    由
一、證據之認定：
    訊據被告甲○○於本院審理時固不否認自其承租之保險箱內
    查扣如附表所示之物，係自其父親處取得而持有，並有扣案
    如附表所示之槍彈、彈匣足憑，惟矢口否認有未經許可持有
    具殺傷力槍枝、子彈之犯行，辯稱：因為被告家中曾遭強盜
    ，乃須槍枝防身，該槍枝係父親遺物，因此留下為紀念云云
    ；被告之選任辯護人則為被告辯稱：該槍枝僅經過性能檢驗
    法檢驗，無法認定具有殺傷力，後來雖以試射法鑑定，惟槍
    枝已經過拆解，而重新組合，並非扣案當時之狀態云云，經
    查：
  (一)扣案如附表所示之槍彈經送內政部警政署刑事警察局（下稱
    刑事警察局）以性能檢驗法鑑驗結果為：(1)扣案如附表編號
    1.所示之槍枝（槍枝管制編號0000000000號）係
    仿ＢＥＲＥＴＴＡ廠半自動手槍，槍身組合土造金屬槍管及
    土造金屬滑套改造而成之改造手槍，機械性能良好，可擊發
    適用之子彈，認具殺傷力等情，有該局九十五年六月十三日
    刑鑑字第０九五００五三六六三號號槍彈鑑定書（含照片五
    幀）附卷足憑（偵查卷(一)第十五頁至第十八頁參照），並經
    該局以實際試射法鑑定結果為：上開槍枝經填裝適用子彈（
    彈頭直徑八點六ＭＭ，重約五點二公克，底火片約二點五片
    為發射火藥），經實際試射，測得彈頭速度為九十八公尺／
    秒，換算其動能為二四點九七焦耳，單位面積動能為四十二
    點九九焦耳／平方公尺，依據研究結果，彈丸單位面積動能
    達二十焦耳／平方公尺則足以穿入人體皮肉層，此亦有該局
    九十五年十月二十七日刑鑑字第０九五０一三六五七六號函
    在卷足憑（本院卷參照）；(2)扣案如附表編號2.所示之制式
    子彈五顆：認具有殺傷力，此有同上九十五年六月十三日刑
    鑑字第０九五００五三六六三號函（含照片一幀）在卷可稽
    ；(3)扣案如附表編號3.所示之改造子彈四顆，經試射結果，
    均可擊發，認具有殺傷力，此有同上九十五年六月十三日刑
    鑑字第０九五００五三六六三號函、九十五年八月三十日刑
    鑑字第０九五０一二三八七五號函（含照片二幀）在卷可稽
    （本院卷參照）；(4)扣案如附表編號4.所示之彈匣二個：均
    認係可供上開槍枝使用之金屬彈匣，此有同上九十五年六月
    十三日刑鑑字第０九五００五三六六三號函；綜上，足認扣
    案如附表所示槍彈均具殺傷力，而扣案之彈匣為供扣案槍枝
    使用之金屬彈匣，均屬槍砲彈藥刀械管制條例第四條第一項
    第一款、第二款具有殺傷力之其他可發射子彈之槍枝、子彈
    ，為槍砲彈藥刀械管制條例所規定之槍彈違禁物。
  (二)被告雖辯稱：其係因為家中遭逢事故，乃需要槍枝加以防身
    ，又該槍枝為父親之遺物，係為留作紀念云云，惟扣案槍彈
    為具有殺傷力之違禁物，未經許可不得持有，此乃法所明定
    ，被告若有安全上之顧慮，應循正常管道尋求警方協助，並
    且依法報繳槍枝，尚不得以此非法之方式自立救濟，及以紀
    念父親為藉口，而無視槍彈對於社會治安之危害及法律之規
    定而持有之，其上開所辯均不足採。
  (三)被告之選任辯護人雖為被告以前詞置辯，惟所謂性能檢驗法
    係檢驗證物之機械性能是否完整之方法，包含檢測證物之機
    械結構（槍身、滑套、槍管、撞針、擊錘、扳機等主要零件
    結構）及機械性能（進彈、上膛、閉鎖、擊發、退殼拋殼等
    運作性能）是否完整、良好之方法，其原理係以實際操作之
    方式進行槍枝檢測，鑑定槍枝結構及性能是否完整良好，倘
    其結構完整，能夠發揮擊發適用子彈之功能者，則認該槍枝
    具殺傷力，是使用性能檢驗法鑑定上開槍枝，其鑑定結果已
    堪採信，況本院於審理期間，又再次發函請刑事警察局就扣
    案如附表編號1.所示之槍枝以實際試射法加以鑑定，鑑定結
    果亦同性能檢驗法鑑定所認定之具有殺傷力。被告之選任辯
    護人雖表示槍枝業經拆解，並非原本扣案時之狀態，而認該
    試射後之鑑定報告無證明能力云云，惟槍枝之通常保養程序
    本即須將各組件拆解擦拭後復為組裝，以維持槍枝之妥善，
    而槍枝機身之結構本即可重新拆卸，再加以組裝，並不影響
    槍枝原本功能，此乃槍枝結構之特性，亦屬眾所周知之事，
    又為檢測槍枝之機械結構是否完整，本即應將槍枝拆解後再
    重新組裝，被告之選任辯護人以上開槍枝經拆解組裝後已脫
    離原來證物之原貌，試射鑑定結果已無證明力置辯，顯不可
    採，本件事證明確，應依法論科。
  (四)檢察官雖於起訴書記載：被告係自友人「沈文德」（已歿）
    處取得扣案如附表所示之槍彈等語，惟被告已於本院審理時
    陳稱：扣案槍彈為其先父所留下，其之前陳述為友人所有，
    係不希望影響父親名譽等語（本院九十五年八月二十九日準
    備程序筆錄參照），本院查：扣案槍彈來源，無涉於刑罰之
    增減，被告自無隱匿之必要，且卷內亦無相關「沈文德」交
    付槍彈予被告之資料，是關於槍彈枝來源，應以被告於本院
    審理時之陳述為真實；起訴書另記載：被告將扣案如附表所
    示之物置於Ｅ二二０七號、Ｃ二九二六號、Ｃ二九二七號等
    保險箱等語，惟被告於本院審理時供稱扣案物品係在Ｅ二二
    ０七號保險箱查獲，並非在Ｃ二九二六號、Ｃ二九二七號等
    保險箱，且本院參酌卷內法務部調查局苗栗縣調查站扣押物
    品目錄表以觀，確實記載扣案物品放置於Ｅ二二０七號保險
    箱（偵查卷(一)第十三頁至第十四頁），足認被告供述屬實，
    此部份事實應予更正，附此敘明。
二、論罪科刑之法律適用：
  (一)核被告甲○○所為，係犯槍砲彈藥刀械管制條例第八條第四
    項之未經許可持有改造手槍罪及同條例第十二條第四項之未
    經許可持有子彈罪。又被告以一行為同時持有槍枝、子彈之
    行為，同時觸犯二罪名，為想像競合犯，應依刑法第五十五
    條前段之規定，從一重以槍砲彈藥刀械管制條例第八條第四
    項之持有改造手槍罪處斷（修正後第五十五條但書係科刑之
    限制，為法理之明文化，非屬法律之變更，逕行適用修正後
    之規定，最高法院九十五年九月十四日九十五年度第五次刑
    事庭臨時庭長會議參照）。
  (二)爰審酌被告犯罪之動機、手段、目的、所生危害，以及其犯
    罪後否認犯罪，態度不佳等一切情狀，量處如主文所示之刑
    ，並就罰金部分諭知易服勞役之折算標準（被告行為後，刑
    法於九十四年二月二日修正公布，九十五年七月一日起施行
    ，修正關於易服勞役之折算標準，修正前刑法第四十二條第
    二項前段規定：「易服勞役以一元以上三元以下折算一日。
    但勞役期間不得逾六個月」，而被告行為時之易服勞役折算
    標準，依九十五年五月十七日修正公布前罰金罰鍰提高標準
    條例第二條前段規定，就其原定數額提高為一百倍折算一日
    ，則本件被告行為時之易服勞役折算標準，應以銀元三百元
    即新台幣九百元折算一日。惟修正後之刑法第四十二條第三
    項前段規定：「易服勞役以新臺幣一千元、二千元或三千元
    折算一日。但勞役期間不得逾一年」。經比較新舊法適用之
    結果，新法較有利於被告）。
  (三)扣案如附表編號1.4.所示之改造手槍一支（含彈匣二個）及
    附表編號2.所示之制式子彈五顆，經鑑驗具有殺傷力，已如
    前述，屬違禁物，不問屬於犯人與否，應依刑法第三十八條
    第一項第一款宣告沒收。至於扣案如附表編號3.所示之改造
    子彈四顆，業經射擊，則以該本應沒收之物於本院為本件裁
    判時之狀態，應認已不存在，爰不為沒收之諭知（最高法院
    八十五年度臺上字第二五０三號判決意旨參照），附此敘明
    。
據上論斷，應依刑事訴訟法第二百九十九條第一項前段，槍砲彈
藥刀械管制條例第八條第四項、第十二條第四項，刑法第十一條
前段、第二條第一項但書、第五十五條前段、第四十二條第三項
、第三十八條第一項第一款，判決如主文。
本案經檢察官涂永欽到庭執行職務。
中    華    民    國    95    年    12    月    6     日
                  刑事第九庭審判長法  官  蘇素娥
                                  法  官  林怡秀
                                  法  官  葉珊谷
以上正本證明與原本無異。
如不服本判決，應於判決送達後10日內，向本院提出上訴狀。
                                  書記官  顏淑華
中    華    民    國    95    年    12    月    6     日
附表：
┌──┬────────┬────┬─────────┐
│編號│  物 品 名 稱   │ 數 量  │扣押物品清單編號  │
├──┼────────┼────┼─────────┤
│ １ │仿BERETTA半自動 │ 壹 枝  │臺北地檢署九十四年│
│    │改造手槍（槍枝管│        │度青保管字第五四七│
│    │制編號：00000000│        │號編號1.          │
│    │05號）          │        │                  │
├──┼────────┼────┼─────────┤
│ ２ │直徑9MM制式子彈 │ 伍 顆  │ 同上編號2.       │
├──┼────────┼────┼─────────┤
│ ３ │土造金屬彈殼加裝│ 肆 顆  │ 同上編號2.       │
│    │直徑8.9MM金屬彈 │        │                  │
│    │頭組合而成之改造│        │                  │
│    │子彈            │        │                  │
├──┼────────┼────┼─────────┤
│ ４ │ 彈  匣         │ 貳 個  │ 同上編號3.       │
└──┴────────┴────┴─────────┘
槍砲彈藥刀械管制條例第八條：
未經許可，製造、販賣或運輸鋼筆槍、瓦斯槍、麻醉槍、獵槍、
空氣槍或第四條第一項第一款所定其他可發射金屬或子彈具有殺
傷力之各式槍砲者，處無期徒刑或五年以上有期徒刑，併科新臺
幣一千萬元以下罰金。
未經許可，轉讓、出租或出借前項所列槍枝者，處五年以上有期
徒刑，併科新臺幣一千萬元以下罰金。
意圖供自己或他人犯罪之用，而犯前二項之罪者，處無期徒刑或
七年以上有期徒刑，併科新臺幣一千萬元以下罰金。
未經許可，持有、寄藏或意圖販賣而陳列第一項所列槍枝者，處
三年以上十年以下有期徒刑，併科新臺幣七百萬元以下罰金。
第一項至第三項之未遂犯罰之。
槍砲彈藥刀械管制條例第十二條：
未經許可，製造、販賣或運輸子彈者，處一年以上七年以下有期
徒刑，併科新台幣五百萬元以下罰金。
未經許可，轉讓、出租或出借子彈者，處六月以上五年以下有期
徒刑，併科新台幣三百萬元以下罰金。
意圖供自己或他人犯罪之用，而犯前二項之罪者，處三年以上十
年以下有期徒刑，併科新台幣七百萬元以下罰金。
未經許可，持有、寄藏或意圖販賣而陳列子彈者，處五年以下有
期徒刑，併科新台幣三百萬元以下罰金。
第一項至第三項之未遂犯罰之。


司法院資訊處製作；財團法人民間司法改革基金會備份。
